臺灣士林地方法院民事判決
111年度訴字第217號
原      告  林峰偉  
被      告  徐雅涓  


上列當事人間損害賠償事件，原告提起刑事附帶民事訴訟，經本
院刑事庭110年度附民字第517號裁定移送前來，本院於民國111
年4月13日言詞辯論終結，判決如下：
    主  文
被告應給付原告新臺幣貳拾萬元及自民國一一０年八月十日起至
清償日止，按週年利率百分之五計算之利息。
原告其餘之訴駁回。
訴訟費用由被告負擔二分之一；餘由原告負擔。
本判決第一項得假執行。
    事  實  及  理  由
一、按訴狀送達後，原告不得將原訴變更或追加他訴，但擴張或
    減縮應受判決事項之聲明者，不在此限，民事訴訟法第255
    條第1 項第3 款定有明文。查，原告起訴聲明第一項請求被
    告給付之本金為新臺幣（下同）67萬元，嗣於本院審理中將
    上開本金變更為42萬元（本院卷第64頁），核屬減縮應受判
    決事項之聲明，自應准許。
二、原告主張：被告自民國109年12月中旬起，加入年籍不詳、
    綽號「阿財」之人所屬之詐欺集團（下稱系爭詐欺集團），
    擔任俗稱「車手」之角色，負責依指示提領及轉交款項，被
    告與系爭詐欺集團成員共同基於為自己不法之所有之意圖，
    先由某成員於109年12月25日假冒公司主管身分去電原告，
    向原告施以詐術，致原告陷於錯誤，而依其指示，於當日14
    時25分將42萬元匯入國泰世華銀行帳號000000000000之帳戶
    （下稱系爭帳戶），被告則依「阿財」指示，於當日14時38
    分至40分在位於臺北市○○路0段000號之國泰世華銀行，從系
    爭帳戶兩度提領原告遭詐騙而匯入之款項合計20萬元，再前
    往別處將款項交付予年籍不詳之他人，原告因此受有42萬元
    之損害。爰依侵權行為法律關係，請求被告賠償原告所受損
    害42萬元等語。並聲明：被告應給付原告42萬元及自起訴狀
    繕本送達翌日起至清償日止，按年息5﹪計算之利息。
三、被告則以：對於原告主張之事實沒有意見，承認有本院110
    年度金訴字第283號刑事判決所認定之事實。並聲明：原告
    之訴駁回。　　
四、得心證之理由：
㈠、按因故意或過失，不法侵害他人之權利者，負損害賠償責任
    。數人共同不法侵害他人之權利者，連帶負損害賠償責任。
    造意人及幫助人，視為共同行為人。民法第184條第1項前段
    、第185條第1項前段、第2項定有明文。又按共同侵權行為
    之成立，必共同行為人均已具備侵權行為之要件，且以各行
    為人故意或過失不法之行為，均係所生損害之共同原因（即
    所謂行為關連共同）始克成立。而同法第185條第2項所稱幫
    助人，係指於他人為侵權行為之際，幫助該他人使其易於遂
    行侵權行為者，幫助人對於幫助之行為須有故意或過失，且
    被害人所受之損害與幫助行為亦具有相當因果關係，始可視
    為共同行為人而須與行為人連帶負損害賠償責任（最高法院
    110年度台上字第204號判決意旨參照）。是被害人受詐騙後
    ，將多筆款項分別匯入各該詐欺集團成員指示之帳戶，即由
    集團掌控該等款項之流動，該集團刻意指示多名車手分別提
    領款項、層層轉手交付上游詐騙集團成員，其作用在於將詐
    騙被害人所取得贓款，透過分層化而得以切斷詐騙所得金流
    之去向，是各車手通常僅能就其經手之贓款，有所認知係與
    詐欺集團共同對被害人遂行詐欺犯行，而僅就該贓款範圍之
    詐欺行為，具有意思聯絡及行為共同關連，連帶負損害賠償
    責任。
㈡、查原告主張之事實，業經本院職權調閱本院刑事庭110 年度
    金訴字第283 號詐欺等案件卷宗查明屬實，並經被告於言詞
    辯論期日自認伊有原告所指經上開刑事判決認定之系爭詐欺
    集團成員詐欺原告匯款42萬元，復由被告提領其中20萬元後
    ，轉交予其他集團成員之事實（見本院卷第64、65頁）。承
    上，堪認原告主張為真實。是以，被告依系爭詐欺集團成員
    指示，提領原告所匯款項其中20萬元後轉交其他集團成員，
    而致原告受有20萬元之損害，原告依侵權行為法律關係，請
    求被告賠償其20萬元，應屬有據。　　
㈢、至原告於109年12月25日匯入系爭帳戶之款項雖為42萬元，惟
    被告僅提領其中20萬元款項，就其餘22萬元部分並未參與提
    領、轉交款項之分工，原告亦未舉證證明被告就該22萬元部
    分，具有充分預見及認知，或有親自參與詐騙或有造意、幫
    助之行為，依前開說明，自難僅以被告轉交原告受詐騙款項
    其中20萬元予系爭詐欺集團成員所為，即認被告與系爭詐欺
    集團成員就詐取原告之其餘22萬元款項，亦有意思聯絡及行
    為共同關連，而成立共同侵權行為；本院110年度金訴字第2
    83號刑事判決認定被告僅就原告所受詐取金額其中20萬元部
    分，與系爭詐欺集團成員成立共同詐欺取財罪（本院卷第12
    至22頁），亦同本院此認定。故被告對於原告所受逾20萬元
    部分之損害，無須負侵權行為損害賠償責任，原告請求被告
    賠償逾20萬元部分，於法即屬無據。
㈣、綜上所述，原告依侵權行為損害賠償法律關係，請求被告賠
　　償20萬元及自起訴狀繕本送達被告翌日即110年8 月10日（
    本院刑事庭110年度審附民字第417號卷第7頁）起至清償日
    止，按年息5 ﹪計算之利息，為有理由，應予准許；逾此範
    圍之請求，則無理由，應予駁回。
五、本件原告勝訴部分未逾50萬元，應依民事訴訟法第389條第1
    項第5款之規定，以職權宣告假執行。　　
六、本件事證已臻明確，兩造其餘攻擊防禦方法及未經本院援用
    之證據，核與判決之結果不生影響，爰不一一論駁，併此敘
    明。
七、據上論結，原告之訴為一部有理由，一部無理由，依民事訴
    訟法第79條、第389條第1項第5款，判決如主文。　　　　
中　　華　　民　　國　　111 　年　　4 　　月　　27　　日
                民事第一庭  法  官  劉逸成
以上正本係照原本作成。
如對本判決上訴須於判決送達後 20 日內向本院提出上訴狀。如
委任律師提起上訴者，應一併繳納上訴審裁判費。
中　　華　　民　　國　　111 　年　　4 　　月　　27　　日
                            書記官  康雅婷